臺灣新北地方法院刑事判決　　　　　　　110年度訴字第224號
公　訴　人　臺灣新北地方檢察署檢察官
被　　　告　姚勝凱




上列被告因違反毒品危害防制條例案件，經檢察官提起公訴（10
9 年度偵字第44640 號），被告於準備程序進行中就被訴事實為
有罪之陳述，經本院合議庭裁定由受命法官獨任進行簡式審判程
序，並判決如下：
    主      文
姚勝凱犯持有第二級毒品純質淨重二十公克以上之罪，累犯，處
有期徒刑陸月，如易科罰金，以新臺幣壹仟元折算壹日。扣案如
附表所示之物，均沒收銷燬之。
    事      實
一、姚勝凱知悉甲基安非他命、1-苯基-2- （1-吡咯烷基）-1-
    戊酮、甲氧基甲基安非他命、3,4-亞甲基雙氧苯基甲胺戊酮
    均為毒品危害防制條例第2 條第2 項第2 款所定之第二級毒
    品，俱不得非法持有，竟基於持有第二級毒品純質淨重20公
    克以上之犯意，於民國109 年8 月11日某時，在新北市○○
    區○○路0 段000 巷00弄0 號2 樓住處附近，陳昶華（本院
    另案審理中）所駕駛之車牌號碼000-0000號自用小客車內，
    收受陳昶華所交付如附表所示純質淨重20公克以上之第二級
    毒品而持有之。嗣姚勝凱於同日晚間11時20分許，在新北市
    板橋區長壽街與長壽三街交岔路口下車時，為警查獲，並扣
    得如附表所示之物。
二、案經臺灣新北地方檢察署檢察官簽分偵查起訴。
    理      由
一、程序部分
    本案被告姚勝凱所犯係死刑、無期徒刑、最輕本刑為3 年以
    上有期徒刑以外之罪，亦非高等法院管轄第一審之案件。其
    於準備程序進行中就被訴事實為有罪之陳述，經受命法官告
    知簡式審判程序之旨，並聽取公訴人及被告之意見後，本院
    認無不得或不宜改依簡式審判程序進行之情事，依刑事訴訟
    法第273 條之1 第1 項、第284 條之1 規定，裁定本案由受
    命法官獨任進行簡式審判程序。
二、認定犯罪事實所憑之證據及理由
    上開犯罪事實，業經被告於本院審理時供認不諱（見本院訴
    字卷第95頁、第98頁、第101 頁、第102 頁），並經證人陳
    昶華、證人即同在車牌號碼000-0000號自用小客車內之林美
    珍於偵訊時證述明確（見毒偵卷第62頁、第63頁、第70頁）
    ，且有新北市政府警察局海山分局搜索扣押筆錄、扣押物品
    目錄表、扣案物品照片、臺北榮民總醫院109 年11月9 日北
    榮毒鑑字第C0000000號毒品成分鑑定書、北榮毒鑑字第C000
    0000-Q號毒品純度鑑定書、內政部警政署刑事警察局109 年
    8 月31日刑鑑字第1090088788號鑑定書、本院公務電話紀錄
    表、新北市政府警察局海山分局110 年4 月22日新北警海刑
    字第1103929671號函暨函附之職務報告、查獲現場及物品照
    片可查（見毒偵卷第17頁至第21頁、第36頁、第38頁至第40
    頁、第77頁至第83頁、本院訴字卷第45頁、第67頁至第77頁
    ），又扣有如附表所示之物可佐。綜上，足徵被告任意性之
    自白與事實相符，應堪採信。被告犯行事證明確，應依法論
    科。
三、論罪科刑及沒收
  ㈠甲基安非他命、1-苯基-2- （1-吡咯烷基）-1- 戊酮、甲氧
    基甲基安非他命、3,4-亞甲基雙氧苯基甲胺戊酮均係毒品危
    害防制條例第2 條第2 項第2 款所定之第二級毒品，依法均
    不得持有。毒品危害防制條例第11條既就持有各級毒品之重
    量規定標準，則同一級之各類毒品應合併計算，否則不啻鼓
    勵行為人為規避刑責而持有多種同級毒品，殊非立法本意，
    是被告持有4 種第二級毒品，其等之純質淨重應合併計算。
    被告持有如附表編號2 所示咖啡包，檢出微量第二級毒品1-
    苯基-2- （1-吡咯烷基）-1- 戊酮、甲氧基甲基安非他命、
    3,4-亞甲基雙氧苯基甲胺戊酮，而微量係為純度未達1%，無
    法據以估算（總）純質淨重，有內政部警政署刑事警察局10
    9 年8 月31日刑鑑字第1090088788號鑑定書可參。惟被告持
    有如附表編號1 所示甲基安非他命之純質淨重既達20公克以
    上，應認被告持有如附表所示第二級毒品之總純質淨重達20
    公克以上，就其持有如附表編號2 所示咖啡包部分，不另論
    以同條第2 項之持有第二級毒品罪。核被告所為，係犯毒品
    危害防制條例第11條第4 項之持有第二級毒品純質淨重20公
    克以上之罪。
  ㈡併予審理部分
    扣案如附表編號2 所示之物，經檢出微量第二級毒品，而持
    有同一級毒品應合併計算，業如前述。是被告持有如附表編
    號2 所示之物，與起訴書所載被告持有如附表編號1 所示之
    物為同一行為，為起訴效力所及，本院自應就被告持有如附
    表編號2 所示之物之犯行，併予審究。
  ㈢累犯
    被告前因違反毒品危害防制條例，經本院及臺灣士林地方法
    院分別以103 年度簡字第2154號、103 年度審簡字第474 號
    各判處有期徒刑3 月確定；因竊盜案件，經本院以103 年度
    易字第941 號判處有期徒刑3 月確定；因公共危險等案件，
    經本院以103 年度訴字第418 號判處有期徒刑3 月、3 月、
    9 月、3 年7 月，其中竊盜（3 月）及施用毒品（3 月）部
    分，經撤回上訴確定；公共危險及加重竊盜部分，經臺灣高
    等法院以103 年上訴字第2990號駁回上訴（公共危險）及改
    判有期徒刑7 月（加重竊盜）確定；再因偽造文書案件，經
    本院以104 年審簡字第733 號判處有期徒刑4 月，共3 罪確
    定。上開罪刑嗣經本院以104 年度聲字第4955號裁定應執行
    有期徒刑5 年4 月確定，於107 年4 月3 日縮短刑期假釋出
    監併付保護管束，迄108 年6 月22日保護管束期滿，假釋未
    經撤銷，其未執行之刑，以已執行完畢論，有臺灣高等法院
    被告前案紀錄表可稽。是其於受有期徒刑之執行完畢後，5
    年以內故意再犯本案有期徒刑以上之罪，符合刑法第47條第
    1 項累犯之規定。然參酌司法院釋字第775 號解釋之意旨，
    法院就符合累犯要件之被告，仍應以其是否有其特別惡性或
    對刑罰反應力薄弱等事由，妥適審酌被告所犯前後數罪間，
    關於前案之性質（故意或過失）、前案徒刑之執行完畢情形
    （有無入監執行完畢、是否易科罰金或易服社會勞動）、再
    犯之原因、兩罪間之差異（是否同一罪質、重罪或輕罪）、
    主觀犯意所顯現之惡性及其反社會性等情，綜合判斷各別被
    告有無因加重本刑致生所受刑罰超過其所應負擔罪責之情形
    ，裁量是否加重最低本刑。查被告構成累犯之前案係施用毒
    品、竊盜、公共危險、偽造文書等案件，與本案之持有第二
    級毒品純質淨重20公克以上之罪名、類型均不同，犯罪手段
    、動機顯屬有別，難認被告具有一定特別惡性，而有加重其
    最低本刑之必要。且被告自假釋出監迄本案案發前，均無其
    他前案紀錄，亦難認其有對刑罰反應力薄弱之情事；復斟酌
    累犯規定所欲維護法益之重要性、防止侵害之可能性及事後
    矯正行為人之必要性，揆諸前開解釋意旨，就被告於本案所
    犯之罪，裁量不予加重最低本刑。
  ㈣量刑
    爰以行為人之責任為基礎，審酌被告當知毒品不但戕害國民
    身體健康、危害社會安全，對社會秩序亦有不良影響，極易
    滋生其他犯罪，仍無視政府推動之禁毒政策，未經許可持有
    第二級毒品純質淨重20公克以上，造成毒品流通之潛在危險
    ，實屬不當。惟考量其持有毒品之數量尚非至鉅，持有期間
    尚屬短暫，又被告自稱原就讀台北大學公共政策暨行政學系
    ，雙主修法律，因公共危險案件入監執行，假釋出監後又考
    取台北大學法律系，109 年畢業，為商標從業人員，底薪約
    新臺幣（下同）4 萬元，薪水全交給母親，倘若需要用錢再
    向母親索取，每日約1 、200 元，從小單親，與母親同住，
    家裡住的房子是母親的，未婚、有女朋友，沒有小孩等語（
    見本院訴字卷第102 頁），兼衡其犯罪之動機、目的、手段
    、品行及坦承犯行之態度等一切情狀，量處如主文所示之刑
    ，並諭知易科罰金之折算標準，以資懲儆。
  ㈤沒收
    扣案如附表所示之物，均為查獲之第二級毒品，業如前述，
    應依毒品危害防制條例第18條第1 項前段規定，宣告沒收銷
    燬之；至因鑑驗耗盡之甲基安非他命、1-苯基-2- （1-吡咯
    烷基）-1- 戊酮、甲氧基甲基安非他命、3,4-亞甲基雙氧苯
    基甲胺戊酮，既已滅失，自無庸再為沒收銷燬之諭知，附此
    敘明。
據上論斷，應依刑事訴訟法第273 條之1 第1 項、第299 條第1
項前段，毒品危害防制條例第11條第4 項、第18條第1 項前段，
刑法第11條前段、第47條第1 項、第41條第1 項錢段，判決如主
文。
本案經檢察官劉仕國提起公訴，經檢察官張啟聰到庭執行職務。
中    華    民    國   110    年    10    月    19    日
                  刑事第十庭  法  官   謝梨敏
上列正本證明與原本無異。
如不服本判決，應於送達後20日內敘明上訴理由，向本院提出上
訴狀，上訴於本院第二審合議庭 (應附繕本) 。其未敘述上訴理
由者，應於上訴期間屆滿後20日內向本院補提理由書「切勿逕送
上級法院」。
                              書記官   林蔚然
中    華    民    國   110    年    10    月    22    日
附錄本案論罪科刑法條全文：
毒品危害防制條例第11條
持有第一級毒品者，處三年以下有期徒刑、拘役或新臺幣三十萬
元以下罰金。
持有第二級毒品者，處二年以下有期徒刑、拘役或新臺幣二十萬
元以下罰金。
持有第一級毒品純質淨重十公克以上者，處一年以上七年以下有
期徒刑，得併科新臺幣一百萬元以下罰金。
持有第二級毒品純質淨重二十公克以上者，處六月以上五年以下
有期徒刑，得併科新臺幣七十萬元以下罰金。
持有第三級毒品純質淨重五公克以上者，處二年以下有期徒刑，
得併科新臺幣二十萬元以下罰金。
持有第四級毒品純質淨重五公克以上者，處一年以下有期徒刑，
得併科新臺幣十萬元以下罰金。
持有專供製造或施用第一級、第二級毒品之器具者，處一年以下
有期徒刑、拘役或新臺幣十萬元以下罰金。
 附表
┌──┬───┬──┬──┬─────────┬────────┐
│編號│品名  │單位│數量│鑑定結果          │鑑定書字號      │
├──┼───┼──┼──┼─────────┼────────┤
│ 1  │淡黃色│包  │1   │淨重26.3917 公克，│臺北榮民總醫院10│
│    │晶體  │    │    │驗餘量26.2887公克 │9 年11月9 日北榮│
│    │      │    │    │，檢出甲基安非他命│毒鑑字第C0000000│
│    │      │    │    │成分，純度78.3%， │號毒品成分鑑定書│
│    │      │    │    │純質淨重20.6647 公│、第C0000000-Q號│
│    │      │    │    │克                │毒品純度鑑定書  │
├──┼───┼──┼──┼─────────┼────────┤
│ 2  │咖啡包│包  │6   │經檢視均為黑色包裝│內政部警政署刑事│
│    │      │    │    │，外觀型態均相似，│警察局109 年8 月│
│    │      │    │    │驗前總淨重20.69 公│31日刑鑑字第1090│
│    │      │    │    │克，隨機抽取編號A1│088788號鑑定書  │
│    │      │    │    │鑑定，經檢視內含綠│                │
│    │      │    │    │色粉末，淨重3.40公│                │
│    │      │    │    │克，取0.68公克鑑定│                │
│    │      │    │    │用罄，餘2.72公克，│                │
│    │      │    │    │檢出微量1-苯基-2- │                │
│    │      │    │    │（1-吡咯烷基）-1- │                │
│    │      │    │    │戊酮、甲氧基甲基安│                │
│    │      │    │    │非他命、3,4-亞甲基│                │
│    │      │    │    │雙氧苯基甲胺戊酮  │                │
└──┴───┴──┴──┴─────────┴────────┘